# Análisis de Correspondencia Simple {#intro}

### Ejemplo de Aplicación

```{r message=FALSE, warning=FALSE, include=FALSE}
# Para limpiar el workspace
rm(list=ls())
#dev.off()
# Cambiar el directorio de trabajo
setwd(dirname(rstudioapi::getActiveDocumentContext()$path))
getwd()
# Paquetes
library(pacman)
p_load(MASS, ca, anacor,FactoMineR,vegan,
       gplots,vcd,graphics, factoextra,foreign)
```

#### 1. Ingreso de datos

+-----------------+-----------------+-----------------+-----------------+
|                 |                 | Opinión         |                 |
+=================+:===============:+:===============:+:===============:+
| Renta           | Bueno           | Malo            | Regular         |
+-----------------+-----------------+-----------------+-----------------+
| Bajo            | 75              | 40              | 35              |
+-----------------+-----------------+-----------------+-----------------+
| Medio           | 60              | 50              | 70              |
+-----------------+-----------------+-----------------+-----------------+
| Alto            | 20              | 40              | 30              |
+-----------------+-----------------+-----------------+-----------------+
| Muy alto        | 15              | 40              | 25              |
+-----------------+-----------------+-----------------+-----------------+

```{r echo=TRUE, message=FALSE, warning=FALSE}
datos.acs <- matrix(c(75,40,35,
                      60,50,70,
                      20,40,30,
                      15,40,25),nrow=4,byrow=T) #ncol=3
datos.acs 

dimnames(datos.acs)<- list(renta=c("Bajo","Medio","Alto",
                                   "Muy Alto"),
                           opinion=c("Bueno","Malo","Regular"))
datos.acs
datos.acs[2,1]

addmargins(datos.acs)
```

#### 2. Visualización de una Tabla de Contingencia usando una Matriz Gráfica

##### Primera forma - Balloomplots

```{r echo=TRUE, message=FALSE, warning=FALSE}
library(gplots)

# Convertir los datos en una tabla
dt <- as.table(datos.acs)
dt
str(dt)

# Para graficarlo con % fila (perifles fila)
dt <- prop.table(dt,margin=1) 
dt

balloonplot(t(dt), 
            main ="Gráfico Opinión Renta", 
            xlab ="Opinión", 
            ylab="Renta",
            label = F, cum.margins=F, 
            label.lines=F, show.margins = FALSE)
```

##### Segunda forma - Mosaicos

```{r echo=TRUE}
library(graphics)
mosaicplot(t(dt),shade=F)
```

#### 3. Prueba de Independencia Chi-Cuadrado

    $H_{o}$: Las variables son independientes

    $H_{1}$: Las variables son dependientes

```{r echo=TRUE}
prueba <- chisq.test(datos.acs)
prueba
```

##### Tabla

```{r echo=TRUE}
# Frecuencia Relativa (fij)
#dato/total
prop.table(datos.acs)

# Perfiles Fila
#dato/sumfila
prop.table(datos.acs, 1) 

# Perfiles Columna
prop.table(datos.acs, 2) 

# Tabla con el paquete gmodels y función CrossTable()
library(gmodels)
CrossTable(datos.acs,
           prop.t=F, #Frecuencia Relatica
           prop.r=F, #Perfil Fila
           prop.c=F, #Perfil Columna
           prop.chisq=FALSE)
```

#### 4. Análisis de Correspondencias Simple con el paquete FactoMiner

```{r echo=TRUE}
library(FactoMineR) 
#3 filas y 4 columnas min(3,4)-1 -> ncp=2
res.ca <- CA(datos.acs,ncp=2,graph=F)
res.ca 

# Scree Plot de los Autovalores
res.ca$eig
# Otra forma
library(factoextra)
eig.val <- get_eigenvalue(res.ca)
eig.val

fviz_screeplot(res.ca)
fviz_screeplot(res.ca, addlabels = TRUE, ylim = c(0, 90))
```

##### Gráficos- Biplot

```{r echo=TRUE}
# Primera forma - usando plot.CA de FactoMineR

plot.CA(res.ca) # Mapa Simétrico
plot.CA(res.ca, axes = c(1,2), col.row = "blue", col.col = "red")
plot.CA(res.ca,mass=c(T,T))

# Segunda forma - usando fviz_ca_biplot de factoextra
fviz_ca_biplot(res.ca, repel = T)
# Elegir distintos temas
library(ggthemes)
library(tvthemes)
fviz_ca_biplot(res.ca, repel = T) + theme_minimal()
fviz_ca_biplot(res.ca, repel = T) + theme_light()
fviz_ca_biplot(res.ca, repel = T) + theme_void()
fviz_ca_biplot(res.ca, repel = T) + theme_gray()
fviz_ca_biplot(res.ca, repel = T) + theme_bw()
fviz_ca_biplot(res.ca, repel = T) + theme_stata()
fviz_ca_biplot(res.ca, repel = T) + theme_simpsons()
```

#### 5. Interpretación de los Indicadores del ACS

```{r echo=TRUE}
summary(res.ca,nb.dec = 3, ncp = 2)

# Coordenadas de las Dimensiones para filas y columnas 

row <- get_ca_row(res.ca)
col <- get_ca_col(res.ca)

head(row$coord)
head(col$coord)

# Gráficos de las contribuciones absolutas de las filas y 
# columnas a cada dimensión

head(row$contrib)
head(col$contrib)

fviz_contrib(res.ca, choice = "row", axes = 1)
fviz_contrib(res.ca, choice = "row", axes = 2)

fviz_contrib(res.ca, choice = "col", axes = 1)
fviz_contrib(res.ca, choice = "col", axes = 2)


# Gráficos de las contribuciones relativas de cada dimensión

head(row$cos2)
head(col$cos2)

fviz_cos2(res.ca, choice = "row", axes = 1)
fviz_cos2(res.ca, choice = "row", axes = 2)
```

#### 6. Análisis de Correspondencias Simple de una base de datos

```{r echo=TRUE}
library(foreign)
datos <- read.spss("Riesgo_morosidad.sav", 
                   use.value.labels = T,  
                   to.data.frame=TRUE)
attach(datos)   

table(nrodepen)
table(dpto)

addmargins(table(dpto,nrodepen))
datos.acs1 <- as.matrix(table(dpto,nrodepen))
datos.acs1

library(FactoMineR) 
res.ca1 <- CA(datos.acs1,ncp=5,graph=FALSE)
res.ca1$eig

fviz_screeplot(res.ca1)
#según el gráfico 2 variables son suficientes
res.ca1 <- CA(datos.acs,ncp=2,graph=FALSE)
summary(res.ca1,nb.dec=3,ncp=2)
# Analizar las que estan por encima del promedio

fviz_ca_biplot(res.ca1, repel = T)
```

#### 7. ACS con el paquete anacor

```{r echo=TRUE}
library(anacor)
fit2 <- anacor(datos.acs)
str(fit2)

summary(fit2)

plot(fit2,plot.type="jointplot")
plot(fit2)
```

#### 8. ACS con el paquete vegan

```{r echo=TRUE}
library(vegan)
corres2 <- cca(datos.acs)
summary(corres2)
fviz_cos2(res.ca, choice = "col", axes = 2)
```

#### 9. ACS con filas y columnas suplementarias

Nueva fila, nueva columna

|             | E1  | E2  | E3  | E4  | E5  | E6  | E7  | E8  | E9  | Ideal |
|-------------|-----|-----|-----|-----|-----|-----|-----|-----|-----|-------|
| Precios     | 16  | 17  | 18  | 19  | 16  | 45  | 15  | 19  | 18  | 45    |
| Variedad    | 8   | 15  | 18  | 17  | 27  | 20  | 2   | 14  | 53  | 53    |
| Rapidez     | 20  | 20  | 23  | 21  | 29  | 20  | 19  | 18  | 25  | 29    |
| Información | 11  | 13  | 12  | 17  | 20  | 16  | 15  | 10  | 44  | 44    |
| Trato       | 28  | 25  | 25  | 22  | 30  | 26  | 24  | 22  | 26  | 30    |
| Condiciones | 21  | 21  | 20  | 24  | 27  | 22  | 18  | 21  | 24  | 27    |
| Acceso      | 21  | 21  | 21  | 23  | 26  | 15  | 16  | 18  | 21  | 26    |

```{r echo=TRUE}
datos_s.acs <- matrix(c(16,17,18,19,16,45,15,19,18,45,
                        8,15,18,17,27,20, 2,14,53,53,
                        20,20,23,21,29,20,18,19,25,29,
                        11,13,12,17,20,16,15,10,44,44,
                        28,25,25,22,30,26,24,22,26,30,
                        21,21,20,24,27,22,18,21,24,27,
                        21,21,21,23,26,15,16,18,21,26),
                      nrow=7,byrow=T)
datos_s.acs
# Asignación de nombres a las filas y columnas de la tabla
dimnames(datos_s.acs)<-list(Atributos=c("Precios", "Variedad", 
                                        "Rapidez", "Informaci?n",
                                        "Trato","Condiciones",
                                        "Acceso")
                            ,Empresa=c("Empresa 1","Empresa 2",
                                       "Empresa 3","Empresa 4",
                                       "Empresa 5","Empresa 6",
                                       "Empresa 7","Empresa 8",
                                       "Empresa 9","Ideal"))
datos_s.acs
addmargins(datos_s.acs)


# Prueba de Independencia Chi-Cuadrado
prueba <- chisq.test(datos_s.acs[,-10])
prueba
# se puede realizar el análisis de correspondencia
# el perfil medio no depende del análisis de fila o columna 
# todas las variables se comportan igual que el promedio


# ACS con el paquete FactoMiner
library(FactoMineR)
res.ca.s <- CA(datos_s.acs,
               ncp=2,
               graph=FALSE,
               col.sup = 10) #Indica la columna suplementaria [10]


# Scree Plot de los Autovalores
library(ggplot2)
library(factoextra)
get_eigenvalue(res.ca.s)

fviz_screeplot(res.ca.s, addlabels = TRUE, ylim = c(0, 80))

# Interpretación de los Indicadores del ACS
summary(res.ca.s,nb.dec = 3, ncp = 2) 

# La empresa 9 esta asociada con la variedad y la información
# Empresa 3 y Empresa 4 su perfil columna es similar a su perfil medio

# Biplot filas, columnas y columna suplementaria
fviz_ca_biplot(res.ca.s, repel = T) + theme_light()
```

#### 10. Contraejemplo de ACS

```{r echo=TRUE}
datos.acs.c <- matrix(c(25,30,10,
                        30,30,5,
                        35,20,15,
                        40,15,20,
                        25,10,15),nrow=5,byrow=T)
datos.acs.c
dimnames(datos.acs.c) <- list(renta=c("Marca 1", "Marca 2", 
                                      "Marca 3", "Marca 4", 
                                      "Marca 5")
                              ,opinion=c("Adulto","NSE A/B",
                                         "Auto"))
datos.acs.c
prueba <- chisq.test(datos.acs.c)
prueba


res.ca.c <- CA(datos.acs.c,ncp=2,graph=FALSE)

eig.val <- get_eigenvalue(res.ca.c)
eig.val


fviz_screeplot(res.ca)

# Gráficos- Biplot
# Usando fviz_ca_biplot de factoextra
fviz_ca_biplot(res.ca.c, repel = T)


# Interpretación de los Indicadores del ACS
summary(res.ca.c,nb.dec = 3, ncp = 2) 
```
